最　高　行　政　法　院　判　決　　　　　　　　　九十一年度判字第一三六五號
　　再 審 原告　甲○○
　　再 審 被告　財政部臺北市國稅局
　　代　表　人　張盛和
右當事人間因綜合所得稅事件，再審原告對本院中華民國八十八年六月十日本院八十
八年度判字第二二九一號判決，提起再審之訴。本院判決如左：
　　主  文
再審之訴駁回。
再審訴訟費用由再審原告負擔。
　　事  實
緣再審原告民國八十二年度綜合所得稅結算申報，再審被告以其漏報取自國防部中山
科學研究院（以下簡稱中科院）之薪資所得計新臺幣（下同）四九九、九六八元，核
定補徵稅額六二、五七三元。再審原告不服，就取自中科院薪資所得四九九、九六八
元部分，申請復查，未獲變更，循序提起行政訴訟，經本院八十八年度判字第二二九
一號判決駁回，遂依（舊）行政訴訟法第二十八條第一項第一款、第十款提起再審之
訴，茲摘兩造訴辯意旨於次：
再審原告再審意旨略謂：一、再審被告於答辯書中並未就逾越訴願決定期限之過失作
任何說明，顯已承認錯誤；而在鈞院判決書中竟主動為之脫罪，顯屬不當；尤其理由
係將法律對政府機關之行為規定解釋為「訓示規定」，而對人民之規定則稱之為「法
定不變期間」，如此玩弄文字遊戲，實使再審原告眼花撩亂，無法信服；再審原告以
為法律之尊嚴建立在不分彼此人人遵從；而司法機關更應立於公正超然之立場主持正
義，不宜參與至訴訟之內而造成角色混淆；謹再附行政院秘書長函影本一份，以作為
訴願法第二十條及二十七條需被尊重與遵守之明證，對於違背該兩條者鈞院實宜直接
作出無效之判決。二、各項給予之是否屬於依法應免稅之獎勵金或應稅之勞務所得，
究應由何人決定，審之所有相關法令均無明確規定；目前國內各單位之作法亦莫衷一
是；若依財稅機關所稱：「按月定額發給者為薪資」論之，則「論件計酬者」所得每
月不同是否即屬非薪資所得？又若各雇主為規避稅賦而將受雇者之薪資以每月不同額
度之方式發放，則財稅機關是否接受其非屬薪資所得？由此觀之，給予之本質精神應
重於發放方式；再審原告於原訴狀中對於系爭品位加給之異於薪資所得且非依職級給
予等節一再說明，且中科院八十一年十一月三日訓誠字第一六八七三號函中亦明確
界定系爭之品位加給性質異於一般勞務所得；而原判決中對上述有利證辭未予斟酌，
反斷章取義，以不合邏輯之「屬經常性研究補助費給予，且依職級按月定額支給，為
提供勞務所取得之報酬」等語逕為判決；與事實完全不符，使再審原告無法信服；謹
依行政訴訟法相關條文提起再審之訴。三、再審被告一再引為依據之財政部六十八年
十一月三十日函僅為一行政文書，其內容所述「依職級按月、定額發給者，屬薪資所
得」一節，於任何法條均無如此之說明；在再審原告之訴狀中對所領研究加給非屬依
職級發給及對於按月定額發給者非屬薪資之要件均有詳盡之說明，惟鈞院之原判決中
對此全無採納，反採信稅捐機關無理之蠻橫解釋，據以驟作判決，致使再審原告之合
法權益遭受不法侵害；再審原告以為司法機關應以法律之規定為判決依歸，而對於行
政機關之非法行為更應依法糾正，切勿造成人民對於國家有負面之形象。四、要求言
詞辯論為行政訴訟法第十九條賦予各當事人之權利，一經提出，即不可以「無行言詞
辯論必要」為由而予拒絕；為此再請依法接受再審之請並召開言詞辯論後，判決如訴
之聲明，以維再審原告之合法權益及國法之尊嚴。五、再審原告提起再審之訴乃基於
對國家司法之公正尚存一線之希望，司法機關尤其不必為行政機關之不法行為而背負
掩飾之責；再審原告及中科院各非軍職員工數十年來均奉公守法，依法納稅，甚至八
十三年以後將原應免稅之品位加給改為薪資之一部亦勉強依令行事，但對於稅務機關
之不法行為在未獲適當之糾正前，將依法律賦予之權利，繼續爭取合法權益。六、綜
上，請判決將原判決廢棄並將原決定、原處分均予撤銷並加計利息退還再審原告已繳
納之二分之一稅款等語。
再審被告答辯意旨略謂︰中科院之預算雖分別依計畫編列人事費支應其員工之各項給
與，但實際上領受「科技品位加給」或「技術津貼」之非軍職人員，無論配屬之單位
或參與不同計畫，悉依該院所訂「科技人員品位支給標準表」、「技術員薪給標準表
」之等級，每月按職級定額領取「品位加給」或「技術津貼」。該院與其聘僱人員之
約定事項亦載明所指薪給，除實物代金及眷補費外，包括全部給與，是以該院非軍職
人員所領受之「品位加給」或「技術津貼」，核屬其在職務上或工作上因提供勞務所
取得之報酬。另財政部臺灣省北區國稅局於八十二年間曾派員前往該院現場瞭解結果
，該院支付非軍職人員之「品位加給」及「技術津貼」係採按月給付方式，並非按研
究計畫個案給付，復經中科院八十一年十一月三日八十一訓誠字第一六八七三號函致
該局說明該院各類薪資扣繳所得狀況：「本院於年度開始即訂有各項研究計畫，並按
照研究計畫逐月實施。各項研究計畫除一般經費外，為獎勵科技人員竭盡心智參與研
發工作，另編列研發人員研究補助費及技術津貼。為便利作業，研發人員研究補助費
係採按月發放方式，再經由成本歸戶手續，回歸計畫預算內（研究補助費採個案給付
，必將增加人力及作業之負擔，不符經濟效益）」等語。足見中科院給付非軍職員工
之「品位加給」及「技術津貼」之所得，屬經常性研究補助費給與，且依職級按月定
額支給，為提供勞務所取得之報酬，依行為時所得稅法第四條第八款但書及第十四條
第一項第三類規定，核非免稅之研究補助費所得，乃屬應課稅之薪資所得，殆無疑義
。本件原核定發單補徵稅款，未逾稅捐稽徵法第二十一條所定核課期間，所稱基於信
賴利益不宜追溯補徵等節，殊無足採。至再審原告主張依所得稅法第九十四條第一項
規定扣繳義務人即中科院主辦會計有先行代納稅義務人繳納之義務，再審被告直接向
中科院非軍職員工追課，有違該條法定之程序正義乙節，查依所得稅法第二條及第七
十一條規定，再審原告有應稅所得，即應依法合併申報綜合所得稅，再審原告未依規
定合併申報，再審被告據以併課補徵，要無不合。至再審原告主張各節，前經大院行
政訴訟判決，已詳為審酌論駁在案，並無適用法規錯誤情形，再審原告仍執前詞主張
，難謂有理。其以原判決適用法規顯有錯誤之理由，提起再審之訴，亦僅為再審原告
對法律見解之歧異，要難符合修正前行政訴訟法第二十八條第一款規定之要件，所訴
核無足採，請判決駁回其再審之訴等語。
　　理  由
按修正前行政訴訟法第二十八條第一款所謂適用法規顯有錯誤，係指原判決所適用之
法規與該案應適用之現行法規相違背，或與解釋判例有所牴觸者而言。至於法律上見
解歧異，再審原告對之縱有爭執，要難謂為適用法規錯誤，而據為再審之理由。又同
條第十款所謂當事人發見未經斟酌之重要證物者，係指該證物在前訴訟程序時業已存
在，而為當事人所不知或不能使用，今始知悉或得予利用者而言，且以如經斟酌可受
較有利益之裁判者為限，始得據以提起再審之訴。本件再審原告於為八十二年度綜合
所得稅結算申報後，再審被告以其漏報再審原告取自國防部中山科學研究院之薪資所
得四九九、九六八元，乃核定補徵稅款六二、五七三元。再審原告不服，循序提起行
政訴訟。本件原判決認：「系爭研究補助費（品位加給或技術津貼）依行為時所得稅
法第四條第八款但書及第十四條第一項第三類之規定，核非免稅之研究補助費所得，
原告所稱顯屬誤會。又本件被告發單補徵稅款，並未逾稅捐稽徵法第二十一條所定核
課期間，查被告並未函覆原告系爭品位加給屬免稅所得，不能因其向上級機關請求函
釋，即謂被告認為免稅所得，原告主張基於信賴保護及不溯既往原則應免予追繳，尚
非可採。從而本件原處分核無違誤，一再訴願決定遞予維持，俱無不合。」，因而駁
回再審原告前訴訟程序之訴。核其所適用之法規，並無與該案應適用之現行法規相違
背，或與解釋判例有所牴觸之情形，自難謂原判決有修正前行政訴訟法第二十八條第
一款再審事由。再審原告主張，系爭之研究加給依法確屬免納所得稅範圍，補發之扣
繳憑單不具合法性云云，業經再審原告於前訴訟程序提出，為原判決詳述理由所不採
，核屬再審原告一己法律上見解歧異，再審原告對之縱有爭執，要難謂為原判決適用
法規錯誤，而據為再審之理由。次查，再審原告主張原判決對有利於再審原告之法條
未經採用，核與首開當事人發見未經斟酌之重要證物之說明不合，亦難謂原判決有修
正前行政訴訟法第二十八條第十款再審原因。至再審原告其餘主張，亦無一與修正前
行政訴訟法第二十八條各款所定再審原因相符，再審意旨顯無再審理由，應予駁回。
本件事證明確，再審原告請求行言詞辯論，並命中山科學研究院參加訴訟，核無必要
，亦一併指明。
據上論結，本件再審之訴為無理由，爰依行政訴訟法施行法第二條、第三條、行政訴
訟法第二百七十八條第二項、第九十八條第三項前段，判決如主文。
中　　華　　民　　國　　九十一　　　年　　　七　　　　月　　二十五　　　日
                    最 高 行 政 法 院  第 二 庭
                                審 判 長 法  官　　　陳　石　獅
                                         法  官      吳  錦  龍
                                         法  官　　　彭　鳳　至
                                         法  官　　　高　啟　燦
                                         法  官　　　黃　合　文
右  正  本  證  明  與  原  本  無  異
　　　　　　　　　　　　　　　　　　　　 法院書記官　張　雅　琴
中　　華　　民　　國　　九十一　　　年　　　七　　　　月　　三十一　　　日
